臺灣嘉義地方法院交通事件裁定　　　　　　　　　　　九十一年度交聲字第八七號
　　原處分機關　交通部公路局嘉義區監理所
　　異　議　人　甲○○
右列異議人即受處分人因違反道路交通管理處罰條例案件，對於原處分機關即交通部
公路局嘉義區監理所中華民國九十一年四月十九日所為之處分（嘉監五字第裁七０－
Ｌ00000000號裁決書）聲明異議，本院裁定如左：
    主  文
異議駁回。
    理  由
一、異議意旨略以：異議人甲○○於原處分機關所指述之交通事故，因異議人所駕為
    連結車，且汽車與機車擦撞位置在連結車之右後輪位置，離駕駛座有七丈遠，又
    汽車引擎聲音甚大、汽車車窗緊閉又開收音機，是而發生擦撞時異議人並無感覺
    擦撞震動，亦未聽聞擦撞聲。仍按原預定路線在嘉義市○○路與民生南路肇事後
    ，沿世賢路直行，至新民路口右轉新民路直走，至興業西路直走並經地下道至博
    愛路右轉至博愛路直走文化路左轉至民雄工業區準備載運紙張。而上開路線均為
    四線道，並無捨近取遠故意逃逸之意圖，爰請求撤銷原裁決云云。
二、異議人甲○○於民國九十一年三月十一日下午一時四十分許，駕駛車牌號碼八Ｒ
    －九七０號聯結車，沿嘉義市○○路由東往西方向行駛，途經該路與民生南路交
    岔路口前，欲超越在前騎乘車牌ＬＲＵ－七三三號重機車亦疏未注意應依兩段式
    左轉之盧松山，致該聯結車之後右側車板座、防捲欄分別與機車之左側後視鏡、
    腳踏保險桿相互重力擦撞（擦痕各長達一四一公分、三十公分），造成盧松山人
    車倒地後，機車復彈起而落地，盧松山因此受有頭部外傷併骨折、顱內出血等致
    命傷害，於送醫途中即已死亡，有交通事故調查報告表、現場相片、相驗筆錄、
    相驗屍體證明書、驗斷書可憑之事實，業據調閱本院九十一年度交訴字第二七號
    卷查明屬實。
三、異議人所駕駛之聯結車與盧松山所駕駛之重機車發生重力擦撞，致機車倒地後復
    彈起而落地，即使於三十公尺外均可聽聞撞擊聲響之事實，業據證人張旭耀、孟
    憲儀於偵查中結證明確（見九十一年相字第一七三號卷第五四、五五頁）。且在
    異議人所駕拖車之後段子車上，留有該子車與被害人所騎乘之機車擦撞所生長達
    一四一公分之擦痕之情，亦據台灣嘉義地方院檢察署檢察官勘驗明確，製有勘驗
    筆錄（及圖）（同上卷第十六頁）與照片等件附九十一年相字第一七三號卷可參
    ，足見兩車非輕微擦撞，異議人辯稱不知發生車禍云云，顯與常理有違。
四、異議人肇事當日本欲前往嘉義縣民雄工業區載貨之事實，此為異議人所自承，依
    異議人當日行車路線，直行世賢路（嘉義市區○○道路，快車道四至六線道）可
    直達通往民雄工業區○○○路，且異議人為嘉義縣人（有其年籍資料可佐），對
    於此一路線，當無不知之理。然而，異議人當日肇事後，竟捨外環直線大道之世
    賢路，而拖行龐大車身於嘉義市區○道○○○路右轉新民路，左轉興業西路，再
    右轉博愛路）行駛等事實，亦為異議人所自承。足徵異議人於肇事後，主觀上確
    欲擺脫目擊者之尾隨，否則豈有捨大道而於市區繞行之理？且市區道路人車眾多
    ，行車道路空間相對狹小，紅綠燈交岔路口亦多，即使路程較短，所費時間往往
    較長之情，當屬駕駛人眾所週知之事，又被告所駕為大型車輛，行駛市區道路益
    加不便，衡屬常人之經驗法則，異議人為有經驗之職業駕駛，對此應無不知之理
    。再者，異議人果若真欲行駛路程較短之市區，依被告行車路線，直行世賢路至
    博愛路口右轉即可，焉需行駛新民路（右轉）、興業西路（左轉）等人車均多之
    道路後始接博愛路（右轉）之理。
五、綜上所述，異議人確有開車肇事致人於死，然未下車查看處置，即駕車逃逸之事
    實，異議人所辯，顯係避就之詞，不足採信。
六、按汽車駕駛人，駕駛汽車肇事致人受傷或死亡，應即採取救護或其他必要措施，
    並向警察機關報告，不得駛離；違者吊扣其駕照三個月至六個月；逃逸者吊銷駕
    駛執照。道路交通管理處罰條例第六十二條第一項定有明文。是而異議人於九十
    一年三月十一日下午一時四十分許，駕駛聯結車，在嘉義市○○路與民生南路交
    岔路口前肇事，致盧松山死亡，並駕車逃逸，係違反道路交通管理處罰條例第六
    十二條第一項之規定，從而原處分機關據此吊銷異議人之駕駛執照，即無不合。
    異議人所持之異議理由，既非可採，應予駁回。
據上論結，依道路交通管理處罰條例第八十七條第二項、道路交通案件處理辦法第十
九條，裁定如主文。
中      華      民      國    九十一    年      六      月    十三      日
                                  臺灣嘉義地方法院交通法庭
                                        法  官  馮  保  郎
右正本證明與原本無異。
如不服本裁定，應於裁定送達後五日內向本院提出抗告狀（應附繕本）。
中      華      民      國    九十一    年      六      月    十三      日
                                        書記官  林  育  興
